# 重新签订合同是否允许金融资产重分类

提问人：lemonl 时间：2020-06-22 10:47:00
请教陈版及各位老师：一个以收本收息为特征的合同，并以一定数量的股票作为质押物，原分类为以摊余成本计量的金融资产，后发生逾期。其后双方重签合同，重新设定更为宽松的还款期及利率条件，并约定债权方在未来某日（A日）具有以下选择权：即有权选择将质押物股票部分或全部按当时的市场价格打折抵充未付本息，未抵充完的债权本金仍需按合同付息还本。也可用双方同意的其他资产抵充债权。（上述新旧合同均属债权企业的日常业务模式）。
请问：1.上述金融资产（在A日到来之前）是否可根据重新签订的合同重分类为“以公允价值计量且其变动计入当期损益的金融资产”？（按照某讲义：如果企业管理金融资产的业务模式没有发生变更，而金融资产的条款发生变更但未导致终止确认的，不允许重分类。如果金融资产条款发生变更导致金融资产终止确认的，不涉及重分类问题，企业应当终止确认原金融资产，同时按照变更后的条款确认一项新金融资产。）
2.假设允许重分类（指重签合同但未以股或其他资产抵债时），如债权人非上市公司，重分类日应为下一年度 1 月 1日，还是下季度 1 月 1 日？

回答人：chenyiwei
这种情况要看修改条款是否构成对原金融资产的终止确认和一项新金融资产的初始确认。按照新CAS 22应用指南：“企业（借入方）与借出方之间签订协议，以承担新金融负债方式替换原金融负债（或其一部分），且合同条款实质上不同的，企业应当终止确认原金融负债（或其一部分），同时确认一项新金融负债。其中，“实质上不同”是指按照新的合同条款，金融负债未来现金流量（包括支付和收取的任何费用）现值与原金融负债的剩余期间现金流量现值之间的差异至少相差10%。有关现值的计算均采用原金融负债的实际利率”。对于债权方，也可以参考上述标准判断是否满足原金融资产终止确认和一项新金融资产初始确认的条件。
如果存在“实质上不同”，则原金融资产终止确认，并按新金融资产的公允价值初始确认一项新的金融资产。理论上新金融资产的分类与已终止确认的原金融资产没有关系，但同样需要运用新CAS 22的合同现金流量特征测试和业务模式测试的相关规定判断其分类，不得滥用指定权。
如果不存在“实质上不同”，则按新CAS 22第四十二条规定处理。这种情况下不得改变金融资产的分类。